臺灣臺南地方法院刑事判決
111年度易字第536號
公  訴  人  臺灣臺南地方檢察署檢察官
被      告  周韋全


上列被告因妨害自由案件，經檢察官提起公訴（110年度營偵字
第2336號），本院判決如下：
    主  文
周韋全無罪。
    理  由
一、公訴意旨略以：被告周韋全於民國110年11月5日上午10時14
    分許，見代號AC000-H110195號成年女子(真實姓名年籍詳卷
    ，下稱A女)騎乘機車前來其住處即臺南市○○區○○路000○0號
    遞送包裹，對A女稱：「是什麼樣子包裹?你就是我的包裹」
    等語，A女見狀欲離開，被告對A女稱：「你要走，那我就脫
    褲子」等語後將外褲脫下，A女並請在對面送貨之同事林汶
    謙到場協助，被告竟基於強制之犯意，拔取A女機車上之鑰
    匙，將鑰匙丟擲在地，不讓A女離開，以此強暴方式妨害A女
    自由駕車離去之權利。因認被告涉犯刑法第304條第1項之強
    制罪等語。
二、按犯罪事實應依證據認定之，無證據不得認定犯罪事實，又
    不能證明被告犯罪或其行為不罰者，應諭知無罪之判決，刑
    事訴訟法第154條第2項、第301條第1項分別定有明文。次按
    認定不利於被告之事實，須依積極證據，茍積極之證據本身
    存有瑕疵而不足為不利於被告事實之認定，即應為有利於被
    告之認定，更不必有何有利之證據，而此用以證明犯罪事實
    之證據，猶須於通常一般人均不至於有所懷疑，堪予確信其
    已臻真實者，始得據以為有罪之認定，倘其證明尚未達到此
    一程度，而有合理性之懷疑存在，致使無從為有罪之確信時
    ，即應為無罪之判決，此有最高法院82年度台上字第163號
    判決、76年台上字第4986號、30年上字第816號等判決意旨
    可資參照。
三、證據能力部分：按刑事訴訟法第308條規定：「判決書應分
    別記載其裁判之主文與理由；有罪之判決並應記載犯罪事實
    ，且得與理由合併記載。」同法第310條第1款規定：「有罪
    之判決書，應於理由內分別情形記載左列事項：一、認定犯
    罪事實所憑之證據及其認定之理由。」及同法第154條第2項
    規定：「犯罪事實應依證據認定之，無證據不得認定犯罪事
    實。」揆諸上開規定，刑事判決書應記載主文與理由，於有
    罪判決書方須記載犯罪事實，並於理由內記載認定犯罪事實
    所憑之證據及其認定之理由。所謂認定犯罪事實所憑之「證
    據」，即為該法第154條第2項規定之「應依證據認定之」之
    「證據」。職是，有罪判決書理由內所記載認定事實所憑之
    證據，即為經嚴格證明之證據，另外涉及僅須自由證明事項
    ，即不限定有無證據能力之證據，及彈劾證人信用性可不具
    證據能力之彈劾證據。在無罪判決書內，因檢察官提起公訴
    之事實，法院審理結果，認為被告之犯罪不能證明，而為無
    罪之諭知，則被告並無檢察官所起訴之犯罪事實存在，既無
    刑事訴訟法第154條第2項所規定「應依證據認定之」事實存
    在，因此，判決書僅須記載主文及理由，而理由內記載事項
    ，為法院形成主文所由生之心證，其論斷僅要求與卷內所存
    在之證據資料相符，或其論斷與論理法則無違，通常均以卷
    內證據資料彈劾其他證據之不具信用性，無法證明檢察官起
    訴之事實存在，所使用之證據並不以具有證據能力之證據為
    限，是以本件被告既經本院認定無罪，本判決即不再論述所
    援引有關證據之證據能力，合先敘明。
四、本件公訴人認被告涉有上開罪嫌，係以被告於警詢及偵查中
    之供述、證人A女及林汶謙於警詢及偵查中之證述、監視器
    翻拍照片及現場照片共6張等，為其主要論據。訊據被告固
    不否認有將A女之機車鑰匙拔下丟在地上，惟堅詞否認有何
    強制犯行，辯稱：當時因林汶謙碰倒伊腳踏車，伊認為自己
    人身安全受威脅，A女的機車及林汶謙的貨車均在發動中，
    伊怕他們騎車或開車撞伊，所以拔下林汶謙的貨車鑰匙還給
    林汶謙，拔下A女的機車鑰匙丟在地上，伊沒有不讓A女離去
    等語。
五、經查：　　
　㈠被告於上開時間、地點，拔取A女機車上之鑰匙，將鑰匙丟擲
    在地之事實，業據被告坦認明確，核與證人A女於警詢及偵
    查中證述情節相符，並有監視器翻拍照片及現場照片附卷可
    稽，堪可認定。
  ㈡證人A女於偵查中證稱：「（問：你於110.11.5，上午10時 1
    4分許，你到新營區復興路773之1地送包裹 ，發生何事？）
    我送一個女生的包裹，我打電話給她都沒接，我就 直接到
    送貨住址去，看有沒有人在家，我到的時候，聽到 被告在
    家裡講電話，我在外面等了快五分鐘，被告走出來 後，我
    問被告是否有寄貨人的這個名字，被告說有這個人 ，他問
    我有甚麼事，我說有包裹要收錢，被告叫我跟他進 去他給
    我錢，我走進去後那瞬間，被告摟住我的肩，我覺 得怪怪
    的，下意識往後退，我說我出去拿貨，被告問我是 不是要
    走，就把他的外褲脫下，我就趕快衝出去，我說你 要幹嘛
    ，不要這樣，我就到我機車旁，我說寄貨人不在我 要先走
    ，被告說你要走就走，但被告一直靠近我機車，我 不敢離
    開，我看到我同事開貨車要轉過去，就揮手，我同 事看到
    就開過來，我同事問我甚麼事情，我就跟我同事林 汶謙說
    這件事。被告就說我是要送包裹，我就是那個包裹，林汶謙
    說報警好了，被告聽到說你們要把事情鬧大，你們 都不要
    走，就衝到林汶謙的貨車上，把鑰匙拿起來丟給林 汶謙，
    然後也把我的鑰匙拿起來丟在地上，因為我不敢靠 近被告
    ，我的鑰匙離我大概五到十公尺，我不敢過去撿，我 們有
    打電話請警察來，後來就等警察到場。（問：林汶謙 沒有
    幫你撿車鑰匙？）有。林汶謙後來有幫我撿車鑰匙給 我，
    當時警察還沒來。（問：被告有強制你做何事？）沒 有。
    （問：被告跟你說『你就是我的包裹』 、『你要走那 我就脫
    褲子』，你就叫同事林汶謙過來？）我就趕快往後 退，打電
    話給我的主管，後來看到林汶謙開車過來，就揮 手，林汶
    謙看到就過來。（問：後來被告脫下他的外褲後 ，你請林
    汶謙過來，你人去哪？）我一直在被告家門口等 警察過來
    。（問：後來因為林汶謙離開時撞到被告的腳踏 車，所以
    被告就不悦，就拔掉貨車上的鑰匙、你的機車鑰 匙，並說『
    你們都不要走、報警、把事情鬧大』？）我不 確定被告是否
    因為撞到他的腳踏車才這樣做，但林汶謙撞 到被告的腳踏
    車後，被告就拿走林汶謙和我的車鑰匙。（問 ：被告有無
    不讓你離開現場？）沒有。但他離我很近，我 叫他退後，
    但被告都不退後。林汶謙到場後，被告就走到 他家外面，
    林汶謙詢問被告發生何事。（問：是被告報警 處理？）是
    我們報警。被告沒有報警，他一直用他的手機 錄影。（問
    ：林汶謙到場後發生何事？）我說我遇到被告 的事情，林
    汶謙就到被告家門口，問被告發生何事，後來 林汶謙說報
    警，林汶謙不小心撞到被告腳踏車，被告就突 然抓狂，就
    說好阿，你們都不要走，說林汶謙是故意撞他 腳踏車，那
    時被告有在錄影，我就趕快打電話報警。後來 被告走到林
    汶謙貨車，拔掉貨車鑰匙，然後把鑰匙丟到林 汶謙身上，
    再來被告就拔我的機車鑰匙，把機車鑰匙丟在 地上。後來
    我們就等警察到場。（問：為何被告要拔掉你 的機車鑰匙
    ？）被告說好啊你們不要走，你們報警阿，把 事情鬧大。
    （問：當時你們報警了嗎？）已經報警了，我 們等警察蠻
    久的，被告知道我們有報警。（問：是否被告 拔掉你的車
    鑰匙之後，你們才報警處理？）林汶謙問被告 時，被告就
    有點歇斯底里，林汶謙覺得無法溝通，就請我 直接報警，
    所以我已經先打電話報警，但我不知道被告有 無看到我報
    警。（問：為何被告要拔你的機車鑰匙？）我 印象中是我
    們要報警時，被告就這樣。（問：被告不讓你 們走，是想
    要做甚麼嗎？）我不知道。（問：被告把你機 車鑰匙丟在
    地上？）是。」等語（偵卷第37至39頁、第60至61頁）；證
    人林汶謙於偵查中證稱：「（問：被告有拔掉 你的車鑰匙
    及被害人的機車鑰匙？）是。（問：之後把你 們的鑰匙都
    丟到地上？）是。（問：你跟被害人撿得到鑰 匙嗎？）我
    們有去撿鑰匙回來。（問：鑰匙撿回來後怎麼 沒有離開？
    ）因為被害人一直哭，而且我們在等警察過來 。（問：為
    何被告要拔鑰匙？）答：他說他不要讓我們走 。我們算是
    大公司，所以被告說要把事情鬧大。（問：被 告把鑰匙丟
    到地上，你們還是可以離開現場，只是你們想先 等警察來
    ？）是。被告拔鑰匙時，我就有連絡主管跟報警 ，所以要
    等警察來。」等語（偵卷第50至51頁）。
　㈢按刑法第304條強制罪所保護之法益，係人之意思決定自由與
    意思實現自由，其所謂之妨害人行使權利，乃妨害被害人在
    法律上所得為之一定作為或不作為，不論其為公法上或私法
    上之權利，均包括在內。依據上開證人A女及林汶謙之證述
    ，證人林汶謙到場後發現與被告無法溝通，即請A女打電話
    報警，嗣後證人林汶謙碰倒被告之腳踏車，被告拔取林汶謙
    之貨車鑰匙丟給林汶謙，以及拔取A女機車鑰匙丟在地上，
    表示不要走、要將事情鬧大，當時被告雖將A女機車鑰匙拔
    下丟在地上，然並未以實際行動阻礙A女離去，亦未妨礙A女
    拾起機車鑰匙，A女若欲離開現場，並非不能拾起機車鑰匙
    騎車離去，且實際上嗣後證人林汶謙亦已將A女之機車鑰匙
    拾起交還A女，然當時A女及林汶謙並未離開現場，係因A女
    早在被告拔取其機車鑰匙丟在地上之前，即已打電話報警，
    A女及證人林汶謙正在等警察前往現場，並無離去現場之意
    思。是A女自報案後留在現場等候警察到場而未離開，乃係A
    女依其自由意志決定，並非因被告拔取其機車鑰匙丟在地上
    而無法離開，自難認被告之行為有何妨害A女行使權利之情
    形。
  ㈣綜上所述，被告雖有拔取A女機車鑰匙丟在地上之行為，然其
    主觀上是否有妨害A女自由離去之犯意，客觀上是否確有妨
    害A女行使自由離去之權利，尚有合理懷疑，自難逕以刑法
    第304條第1項之強制罪相繩。
六、綜上所述，本案檢察官所舉事證，尚不足以證明被告確有公
    訴意旨所指之強制犯行，復查又無其他積極證據足資證明被
    告成立強制罪責，揆諸上開刑事訴訟法規定及最高法院刑事
    判決所闡述之證據法則，自應為被告無罪之諭知。
據上論斷，應依刑事訴訟法第301條第1項，判決如主文。　　
本案經檢察官白覲毓提起公訴，檢察官李佳潔到庭執行職務。
中    華    民    國    111    年    7    月    20    日
　　　　　　　　　刑事第六庭    法　官　高如宜
以上正本證明與原本無異。
如不服本判決應於收受本判後20日內向本院提出上訴書狀，並應
敘述具體理由。其未敘述上訴理由者，應於上訴期間屆滿後20日
內向本院補提理由書狀（均須按他造當事人之人數附繕本）「切
勿逕送上級法院」。
  　　　　　　　　　　　　　　　書記官　蔡雅惠
中　　華　　民　　國　　111 　年　　7 　　月　　20　　日